臺灣板橋地方法院民事判決　　　　　　 99年度小上字第118號
上　訴　人　黃裕仁
訴訟代理人　黃耀南
被 上訴 人　山水雲集公寓大廈管理委員會
法定代理人　林冠鏵
訴訟代理人　湯勤功
　　　　　　李麗蓉
上列當事人間給付管理費等事件，上訴人對於民國99年10月25日
本院板橋簡易庭99年度板小字第2212號第一審判決提起上訴，本
院於100年3月30日言詞辯論終結，判決如下：
    主  文
原判決關於命上訴人給付超過新臺幣捌仟貳佰伍拾元本息部分，
及該部分之假執行宣告暨訴訟費用之裁判均廢棄。
上開廢棄部分，被上訴人在第一審之訴駁回。
其餘上訴駁回。
第一、二審訴訟費用由上訴人負擔新臺幣伍佰元，其餘新臺幣貳
仟元由被上訴人負擔。
    事實及理由
一、程序方面：
  (一)按對於小額程序之第一審裁判之上訴，非以其違背法令為理
    由，不得為之，民事訴訟法第四百三十六條之二十四第二項
    定有明文。所謂判決違背法令係指判決不適用法規或適用不
    當者而言。且依同法第四百三十六條之二十五規定，上訴狀
    內應記載上訴理由，並表明原判決所違背之法令及其具體內
    容，以及依訴訟資料可認為原判決有違背法令之具體事實。
  (二)查上訴人於上訴理由狀載明：民法第126條紅利、利息、租
    金、贍養費、退職金及其他一年或不及一年之定期給付債權
    及各期給付請求權，因五年間不行使而消滅。其水源維護費
    每月繳新臺幣（下同）150元，共131期是131個月，於法不
    合，是違背法令等語，經核與上開規定尚無不符，應予准許
    上訴人提起本件上訴。
  (三)被上訴人之法定代理人於訴訟程序中變更為林冠鏵，並經該
    新法定代理人林冠鏵具狀聲明承受訴訟，經核於法並無不合
    ，應予准許。
二、被上訴人主張：上訴人自民國88年2月購買本廈新北市土城
    區○○○路137-11號9F及137-7號5F入住後，逾10年7個月拒
    繳管理費與水源維護費（即用水管路維修費），雖經被上訴
    人多次催繳均無效，依山水雲集公寓大廈規約第4章第1條第
    2項，管理費、水源維護費積欠戶每月應繳150元，131期，
    總計19,650元未給付。另因被上訴人社區之住戶較少，管理
    費低30元/坪，且無停車場，所以請不起總幹事，故上開規
    約明定欠管理費迫使管委會派專人訴訟出庭，需收取誤工車
    馬行政費2,000元/次，依本院98年度簡上字第16 4號共計訴
    訟行政處理費2萬元，二者合計39,650元。爰依山水雲集公
    寓大廈規約第4章第1條第2項規定提起本訴等語（被上訴人
    於原審聲明：上訴人應給付被上訴人39,650元，及自支付命
    令送達翌日起至清償日止，按年息百分之五計算之利息。原
    審判決：上訴人應給付被上訴人19,650元，及自99年6月19
    日起至清償日止，按年息百分之五計算之利息。被上訴人其
    餘之訴駁回。並就被上訴人勝訴部分依職權宣告假執行。上
    訴人就原審判決對其不利部分聲明上訴。）。併為答辯聲明
    ：駁回上訴。
三、上訴人則以：按「利息、紅利、租金、贍養費、退職金及其
    他一年或不及一年之定期給付債權，其各期給付請求權，因
    五年間不行使而消滅。」，民法第126條定有明文。被上訴
    人自己把水錶破壞，已向警方報案，而誤工、車馬費可請求
    嗎？這應該向被上訴人管理委員會請求支領才是。上訴人並
    未積欠被上訴人任何費用，所以不需接受法院調解，被上訴
    人管理委員會有住戶提議是否調降管理費，經討論後認為目
    前大樓仍然缺錢，調降管理費實為不妥，但停收水管維修費
    ，表決結果25票同意、11票不同意，決議公共電由住戶分攤
    ，暫停收水管維護費。請查清楚無水權，竟可收水管維修費
    ，更可向前收取20年前之費用嗎？山水雲集公寓大廈之住戶
    用水之水源為天賜，但並不是均有水，若過乾旱，則需向人
    購買自來水，故大樓水權仍歸被上訴人所有（山水雲集91年
    第一次會議記錄），山水雲集公寓大廈竟不登記水權，而成
    立管理委員會能得到水權嗎？依山水雲集公寓大廈規約能收
    水源維護費嗎？被上訴人目前有現金180萬元，官司之訴訟
    費用已由上訴人負擔，可以由上訴人負擔其他費用嗎等語等
    語，資為抗辯。併為上訴聲明：1.原判決不利於上訴人部分
    廢棄。2.上開廢棄部分，被上訴人在第一審之訴駁回。
四、兩造均不爭執之事實：
  (一)上訴人自88年2 月購買山水雲集大廈即新北市土城區○○○
    路137-7號5F入住後，逾10年7個月未給付水源維護費（自88
    年2月起至98年12月止，每月150元，合計19,650元），經被
    上訴人催繳仍未給付。
  (二)山水雲集公寓大廈規約第4章第1條第2項規定，水源維護費
    積欠戶：每月150元（80年5月30日之決議為迄至97年12月31
    日期間之計算標準）。嗣97年12月28日及98年7月5日山水雲
    集公寓大廈區分所有權人會議決議，有關山水雲集公寓大廈
    規約第4章第1條第2項規定內容並未變更，迄今水源維護費
    積欠戶仍以每月150元為計算標準。
  (三)被上訴人於98年7月間公告98年1至7月住戶水源維護費（即
    用水管路維修費）應繳金額，其中上訴人積欠自88年2月起
    至98年7月止，共126個月，每月150元，合計18,900元，應
    繳18,900元。上訴人仍未繳，被上訴人遂於99年6月3日向本
    院聲請支付命令，並加計自98年8月起至98年12月止之5個月
    水源維護費，經上訴人對於支付命令聲明異議而依法視為起
    訴。
五、被上訴人主張：上訴人為山水雲集公寓大廈之區分所有權人
    ，依山水雲集公寓大廈規約第4章第1條第2項，上訴人為水
    源維護費積欠戶，上訴人每月應繳150元，131期，總計19,6
    50元未給付等語。上訴人則辯稱：依民法第126條，定期給
    付債權，其各期給付請求權，因五年間不行使而消滅，被上
    訴人管理委員會可向前收取20年前之水管維修費（即水源維
    護費）嗎等語。是本件爭執點，厥在於：上開水源維護費總
    計19,650元是否因五年間不行使而消滅？經查：
  (一)上開兩造均不爭執之事實，並有上訴人積欠用水管路維修費
    明細、被上訴人於98年7月間公告之98年1至7月住戶用水管
    路維修費明細表（上訴人積欠自88年2月起至98年7月止，共
    126個月，每月150元，合計18,900元，應繳18,900元）、山
    水雲集公寓大廈規約、98年7月5日山水雲集公寓大廈區分所
    有權人會議記錄附卷可稽（見本院99年度司促字第23483號
    支付命令卷、本院板橋簡易庭99年度司板小調字第861號卷
    第20至25頁），堪信為真。
  (二)按「利息、紅利、租金、贍養費、退職金及其他一年或不及
    一年之定期給付債權，其各期給付請求權，因五年間不行使
    而消滅。」、「時效因請求而中斷者，若於請求後六個月內
    不起訴，視為不中斷。」，民法第126條、第130條定有明文
    。查上訴人自88年2月購買山水雲集大廈即新北市土城區○
    ○○路137-7號5F入住後，逾10年7個月未給付水源維護費（
    自88 年2月起至98年12月止，每月150元，合計19,650元）
    ，經被上訴人催繳仍未給付；山水雲集公寓大廈規約第4章
    第1條第2項規定，水源維護費積欠戶：每月150元（80年5月
    30日之決議為迄至97年12月31日期間之計算標準）。嗣97年
    12月28日及98年7月5日山水雲集公寓大廈區分所有權人會議
    決議，有關山水雲集公寓大廈規約第4章第1條第2項規定內
    容並未變更，迄今水源維護費積欠戶仍以每月150元為計算
    標準等情，已如前述，又被上訴人主張：依山水雲集公寓大
    廈規約第4章第1條第2項，上訴人為水源維護費積欠戶，上
    訴人每月應繳150元等語，且為上訴人所不爭執，應信為真
    （被上訴人於第二審始改稱用水管路維修費應自被上訴人公
    告時繳交，被上訴人係不定期收款。98年7月被上訴人有公
    告上訴人積欠的用水管路維修費，請求被上訴人98年8月繳
    交。水管路維修費並非按月給等語，尚乏依據，洵無足採。
    ）。足見上訴人依山水雲集公寓大廈規約第4章第1條第2項
    ，每月應給付被上訴人150元水源維護費，且上訴人自88年2
    月起至98年12月止，每月150元，合計19,650元之水源維護
    費迄今仍未給付，則依民法第12 6條規定，被上訴人僅得向
    上訴人請求5年內積欠之水源維護費，即自99年6月3日往前
    回溯之5年內，自94年6月起至98年12月止，共計55個月之水
    源維護費8,250元（55×150＝8,250）。再者，被上訴人於9
    8年7月間公告98年1至7月住戶水源維護費（即用水管路維修
    費）應繳金額，其中上訴人積欠自88年2月起至98年7月止，
    共126個月，每月150元，合計18,900元，應繳18,900元。上
    訴人仍未繳，被上訴人遂於99年6月3日向本院聲請支付命令
    ，並加計自98年8月起至98年12月止之5個月水源維護費，經
    上訴人對於支付命令聲明異議而依法視為起訴等情，亦已如
    前述，足見本件被上訴人自98年7月以公告向上訴人請求水
    源維護費18,900元後，被上訴人並未於六個月內起訴，則依
    民法第130條規定，其請求權時效即視為不中斷。
  (三)基上，被上訴人依山水雲集公寓大廈規約第4章第1條第2項
    規定，請求上訴人給付水源維護費8,250元，為有理由；逾
    此部分，則乏依據，應予駁回。
六、按「給付有確定期限者，債務人自期限屆滿時起，負遲延責
    任。給付無確定期限者，債務人於債權人得請求給付時，經
    其催告而未為給付，自受催告時起，負遲延責任。其經債權
    人起訴而送達訴狀，或依督促程序送達支付命令，或為其他
    相類之行為者，與催告有同一之效力。」、「遲延之債務，
    以支付金錢為標的者，債權人得請求依法定利率計算之遲延
    利息」、「應付利息之債務，其利率未經約定，亦無法律可
    據者，週年利率為百分之五」，民法第229條第1項、第2項
    、第233條第1項前段及第203條定有明文。從而，被上訴人
    依山水雲集公寓大廈規約第4章第1條第2項規定，請求上訴
    人給付8,250元，及自支付命令送達翌日即99年6月19日起至
    清償日止，按年息百分之五計算之利息，為有理由，應予准
    許。逾此部分之請求，為無理由，應予駁回。原審就上開不
    應准許部分（即其餘76期水源維護費，共計11,400元，19,6
    50－8,250＝11,400），漏未審酌該部分水源維護費之各期
    給付請求權，已因五年間不行使而消滅，致逕予准許該部分
    之請求，並依職權為假執行之宣告，尚有未洽，自應由本院
    將此部分予以廢棄，改判如主文第二項所示。至於上開應准
    許部分，係法院為上訴人敗訴之判決，應依職權宣告假執行
    。原審判命上訴人給付，並依職權宣告假執行，核無違誤，
    上訴意旨，就此部分，仍執陳詞，指摘原判決不當，求予廢
    棄，為無理由，應駁回其上訴。
七、本件事證已臻明確，兩造其餘攻擊、防禦方法及舉證，經本
    院審酌後，認對於判決結果均無影響，爰不一一論述，併此
    指明。
八、本件第一、二審訴訟費用應依民事訴訟法第436 條之32第1
    項準用第436條之19條第1項規定，確定由上訴人負擔500元
    ，被上訴人負擔2,000元。
九、據上論結，本件上訴為一部有理由，一部無理由，依民事訴
    訟法第436條之32第1、2項、第463條、第449條第1項、第45
    0條、第436條之19條第1項、第79條，判決如主文。
中    華    民    國   100    年    4     月    20    日
                  民事第三庭    審判長法  官  陳財旺
                                      法  官  劉以全
                                      法  官  楊千儀
以上正本係照原本作成。
本判決不得上訴。
中    華    民    國   100    年    4     月    20    日
                                      書記官  劉鴻傑